【裁判字號】    99,聲,8
【裁判日期】    990118
【裁判案由】    變更捐助章程
【裁判全文】
臺灣臺南地方法院民事裁定                 99年度聲字第8號
聲  請  人  乙○○
代  理  人  甲○○
上列聲請人聲請變更財團法人成大會計文教基金會捐助章程，本
院裁定如下：
    主  文
財團法人成大會計文教基金會捐助暨組織章程，如附表所示修改
後條文第二、五、六、七、八、十二條，准予補充變更。
其餘聲請駁回。
聲請程序費用新臺幣壹仟元由聲請人負擔。
    理  由
一、按財團之組織及其管理方法，由捐助人以捐助章程或遺囑定
    之。捐助章程或遺囑所定之組織不完全，或重要之管理方法
    不具備者，法院得因主管機關、檢察官或利害關係人之聲請
    ，為必要之處分；又為維持財團之目的或保存其財產，法院
    得因捐助人、董事、主管機關、檢察官或利害關係人之聲請
    ，變更其組織。民法第62條、第63條定有明文。
二、本件聲請意旨以：聲請人為設址在臺南市○○路1號財團法
    人成大會計文教基金會之董事長，財團法人成大會計文教基
    金會經報奉臺南市政府於民國83年10月20日以83南市教社字
    第33266號函設立許可，茲因應業務需要，經董事會第7屆第
    4次會議決議，變更捐助章程如附表所示，爰依民法第62 條
    、63條規定，聲請裁定准為必要之處分等語。
三、經查：
  (一)聲請人聲請准予將財團法人成大會計文教基金會捐助暨組
      織章程變更如附表所示，有其提出財團法人成大會計文教
      基金會捐助暨組織章程、變更章程條文對照表、98年3月
      30 日第七屆第四次董事會會議記錄、本院97證他字第18
      6號法人登記證書（登記簿第18冊第26頁第276號）為憑，
      經核如附表所示修正後第二、五、六、七、八、十二條，
      與財團法人成大會計文教基金會之立法精神並不違背，且
      與民法有關法人之規定亦無抵觸，其聲請變更捐助章程及
      該部分之組織章程，尚無不合，應予准許。
  (二)按「財團之組織及其管理方法，由捐助人以捐助章程或遺
      囑定之。捐助章程或遺囑所定之組織不完全，或重要之管
      理方法不具備者，法院得因主管機關、檢察官或利害關係
      人之聲請，為必要之處分」，是依該條規定聲請法院就捐
      助章程為必要處分者，以財團之組織不完全，或重要之管
      理方法不具備為要件。「為維持財團之目的或保存其財產
      ，法院得因捐助人、董事、主管機關、檢察官或利害關係
      人之聲請，變更其組織」民法第62、63條分別定有明文。
      依民法第63條規定聲請變更財團組織者，亦以維持財團之
      目的或保存其財產之必要為限。至因情事變更，致財團之
      目的不能達到時，依民法第65條規定，則應由主管機關斟
      酌捐助人之意思，變更其目的及其必要之組織，或解散之
      （最高法院85年度台抗字第320號裁定亦同此意旨）。本
      件聲請人聲請准予變更財團法人成大會計文教基金會捐助
      暨組織章程如附表所示，其第四條之內容係載明法人會址
      之所在，核與法人「組織不完全」、「重要管理方法不具
      備」或「維持財團之目的或保存其財產」等事項無涉，非
      屬法院審查之範疇，無庸經法院裁定許可。準此，此部分
      聲請，於法尚有未合，不應准許。
四、依非訟事件法第21條第1項前段、第24條第1項，裁定如主文
    。
中    華    民    國    99    年    1    月  18      日
                  民事第三庭  法  官  孫玉文
以上正本係照原本作成。
如對本裁定抗告，須於裁定送達後10日內向本院提出抗告狀，並
應繳納抗告費新臺幣1,000元。
中    華    民    國    99    年    1    月  18      日
                              書記官  蘇玟心
附表
┌────────────────┬───────────────────┐
│原條文                          │修改後條文                            │
├────────────────┼───────────────────┤
│第一條                          │未修改                                │
│本基金會依照民法暨教育部文教財團│                                      │
│法人監督準則組織之，定名為「財團│                                      │
│法人成大會計文教基金會」(以下簡 │                                      │
│稱本會)。                       │                                      │
├────────────────┼───────────────────┤
│第二條                          │第二條                                │
│本會以培育會計人才，協助國立成功│本會以培育會計人才，協助國立成功大學( │
│大學(以下簡稱成大)會計學系之教學│以下簡稱成大)會計學系（含大學部、碩士 │
│與研究，並支援該系所畢業生聯誼會│班、博士班，以下簡稱系）之教學研究，及│
│之相關活動為宗旨，依有關法規辦理│其畢業生之聯誼與相關活動為宗旨，依有關│
│下列業務:                       │法規辦理下列業務:                     │
│(一)推動學術研究計劃，促進建教合│(一)推動學術研究計劃，獎助優良學術著作│
│    作與推廣教育。              │    之出版，促進建教合作與推廣教育。  │
│(二)獎勵清寒或優秀學生。        │(二)獎勵清寒或優秀學生。              │
│(三)贊助系所圖書與儀器設備之採購│(三)獎勵研究、教學優良之老師。        │
│    。                          │(四)贊助圖書、儀器設備以及教學與人文環│
│(四)發行學術性刊物，並獎助學術著│    境。                              │
│    作之出版。                  │(五)促進國內外、學術界及實務界之交流合│
│(五)設置系（所）友學術或專業講座│    作。                              │
│    ，及舉辦不定期的系（所）有學│(六)協助辦理系友聯誼、祝賀、就業，建立│
│    術或專業研討會。            │    其通訊網路，出版簡訊與其他刊物。  │
│(六)協助系（所）友聯絡工作，並出│(七)協助系友會辦理相關聯誼活動。      │
│    版系（所）友通訊錄、簡訊或其│(八)辦理其他與教學研究、產學合作有關之│
│    他刊物。                    │    事項，以及師生之急難救助。        │
│(七)協助系（所）友會辦理相關聯誼│                                      │
│    活動。                      │                                      │
│(八)辦理其他與教學研究及學術發展│                                      │
│    有關之事項。                │                                      │
├────────────────┼───────────────────┤
│第三條                          │未修改                                │
│本會之基金共新台幣玖佰萬元整。  │                                      │
├────────────────┼───────────────────┤
│第四條                          │第四條                                │
│本會會址設於台南市○○路一號成大│本會會址設於台南市○○路116號（成大校 │
│會計學系。                      │友會館）。                            │
├────────────────┼───────────────────┤
│第五條                          │第五條                                │
│本會設董事會管理之，董事會職權如│本會設董事會管理之，董事會職權如左：  │
│左：                            │(一)基金之籌集、管理及運用。          │
│(一)基金之籌集、管理及運用。    │(二)業務計畫之制定及進行。            │
│(二)業務計畫之制定及進行。      │(三)內部組織之制定及管理。            │
│(三)內部組織之制定及管理。      │(四)獎助案件的處理與有關辦法之訂      │
│(四)獎助案件的處理與有關辦法之訂│    定。                              │
│    定。                        │(五)年度收支預算及決算之審定。        │
│(五)年度收支預算及決算之審定。  │(六)董事之改選（聘）。                │
│(六)董事之改選（聘）。          │(七)對捐助本會之捐款人感謝辦法之訂定與│
│(七)其他重要事項之處理。        │    處理。                            │
│                                │(八)其他重要事項之處理。              │
├────────────────┼───────────────────┤
│第六條                          │第六條                                │
│本會董事會由董事十七至二十三人組│本會董事會由董事十七至二十三人組成，第│
│成，第一屆董事由發起人及原捐助人│一屆董事由發起人及原捐助人選聘十七人擔│
│選聘十七人擔任，成大會計學系系主│任。董事均為無給職，其中本系專任老師不│
│任為當然董事，卸任時由新任主管接│得少於四人。                          │
│任。董事均為無給職。            │                                      │
├────────────────┼───────────────────┤
│第七條                          │第七條                                │
│本會設常務董事五人，由董事互選之│本會設常務董事五人，由董事互選之。董事│
│，成大會計學系系主任為當然常務董│會就常務董事中選出一人為董事長，綜理會│
│事，卸任時由新任主管接任。董事會│務，對外代表本會。另就常務董事中選一人│
│就常務董事中選出一人為董事長，綜│為副董事長，協助董事長處理會務，董事會│
│理會務，對外代表本會。另就常務董│停開期間，由常務董事會行使董事會職權。│
│事中選一人為副董事長。協助董事長│                                      │
│處理會務，董事會停開期間，由常務│                                      │
│董事會行使董事會職權。          │                                      │
├────────────────┼───────────────────┤
│第八條                          │第八條                                │
│本會董事任期每屆兩年，連選得連任│本會董事任期每屆兩年，連選得連任，連任│
│，連任者不得超過應選名額之四分之│者不得超過應選名額之四分之三。董事長不│
│三。董事長不得連任。董事在任期中│得連任。董事在任期中因故出缺，董事會得│
│因故出缺，董事會得另聘適當人員補│另聘適當人員補足原任期。每屆董事任期屆│
│足原任期。每屆董事任期屆滿前一個│滿前一個月，董事會應召集全體董事開會投│
│月，董事會應召集全體董事及系友代│票，改選下屆董事。                    │
│表五人開會投票，改選聘下屆董事。│                                      │
├────────────────┼───────────────────┤
│第九條                          │未修改                                │
│董事會每年至少開會二次，必要時得│                                      │
│召集臨時會議。召開董事會之前十日│                                      │
│，應將開會通知連同議案送達各董事│                                      │
│。會議由董事長召集並任主席，須有│                                      │
│過半數董事出席始得開會。董事長因│                                      │
│故不能召集（主持）董事會時，由副│                                      │
│董事長代理其職務。對於議案之表決│                                      │
│，以出席董事過半數同意為決議。但│                                      │
│下列重要事項之決議應有三分之二以│                                      │
│上董事之出席，以現任董事總額過半│                                      │
│數之同意行之。                  │                                      │
│(一)章程變更之擬議。            │                                      │
│(二)不動產處分之擬議。          │                                      │
│(三)解散之擬議。                │                                      │
├────────────────┼───────────────────┤
│第十條                          │未修改                                │
│董事會得視需要設置執行長一人，祕│                                      │
│書若干人，秉承董事長之命辦理會務│                                      │
│，其人選由董事會決定之且無給職。│                                      │
├────────────────┼───────────────────┤
│第十一條                        │未修改                                │
│本會得視需要由董事會聘請名譽董事│                                      │
│長一人，顧問若干人，任期與當屆董│                                      │
│事相同。                        │                                      │
├────────────────┼───────────────────┤
│第十二條                        │第十二條                              │
│本會以每年一月一日至十二月三十一│本會以每年一月一日至十二月三十一日為業│
│日為業務及會計年度，每年六月，董│務及會計年度，每年一月底以前，董事會應│
│事會應審定下列事項。            │審定下列事項。                        │
│(一)上年度業務報告及經費收支決算│(一)上年度業務報告及經費收支決算      │
│    。                          │    。                                │
│(二)本年度業務計畫及經費收支預算│(二)本年度業務計畫及經費收支預算      │
│    。                          │    。                                │
│(三)財產清冊（含年度捐助人名冊及│(三)財產清冊（含年度捐助人名冊及      │
│    有關憑據影本）。            │    有關憑據影本）。                  │
│                                │                                      │
│                                │                                      │
├────────────────┼───────────────────┤
│第十三條                        │未修改                                │
│本會辦理各項業務所需經費，以支用│                                      │
│基金孳息及法人成立後所得捐助為限│                                      │
│，非經董事會之決議，主管機關之許│                                      │
│可，不得處分原有基金、不動產，及│                                      │
│法人成立後列入基金之捐助。      │                                      │
├────────────────┼───────────────────┤
│第十四條                        │未修改                                │
│本會由於業務需要或其他因素，變更│                                      │
│董事、財產及其他重要事項，均須經│                                      │
│董事會通過，函報主管機關許可，並│                                      │
│向法院辦理變更登記。            │                                      │
├────────────────┼───────────────────┤
│第十五條                        │未修改                                │
│本會係永久性質，如因故解散時，經│                                      │
│依法解散之剩餘財產，不得歸屬於任│                                      │
│何個人或私人團體，而應捐贈給台南│                                      │
│市政府。                        │                                      │
├────────────────┼───────────────────┤
│第十六條                        │未修改                                │
│本章程如有未盡事宜，悉依有關法令│                                      │
│規定辦理。                      │                                      │
├────────────────┼───────────────────┤
│第十七條                        │未修改                                │
│本章程經本會完成財團法人登記後施│                                      │
│行。                            │                                      │
└────────────────┴───────────────────┘


司法院資訊處製作；財團法人民間司法改革基金會備份。
